臺灣屏東地方法院民事判決
111年度潮簡字第714號
原      告  兆豐產物保險股份有限公司

法定代理人  梁正德  
訴訟代理人  黃美娟  
複代理人    林昱成  
被      告  黎玉雪英

上列當事人間請求侵權行為損害賠償(交通)事件，本院於民國11
1年12月5日言詞辯論終結，判決如下：
　　主  文
被告應給付原告新臺幣捌仟捌佰陸拾陸元，及自民國111年7月29
日起至清償日止，按年息百分之五計算之利息。
原告其餘之訴駁回。
訴訟費用由被告負擔三分之一，其餘由原告負擔。
本判決第一項得假執行。但被告如以新臺幣捌仟捌佰陸拾陸元為
原告預供擔保後，得免為假執行。
    事實及理由
壹、程序部分：
    本件被告經合法通知，未於言詞辯論期日到場，核無民事訴
    訟法第386條所列各款情形，爰依原告之聲請，由其一造辯
    論而為判決。
貳、實體部分：
一、原告主張：被告於民國110年6月15日11時50分許，駕駛車牌
    號碼000-0000號自用小貨車（下稱A車），自屏東縣○○鎮○○
    路000號駛至車道，未注意訴外人即向原告投保車體損失險
    之被保險人陳麗玫所有、訴外人謝翔臻駕駛並暫停之車牌號
    碼000-0000號自用小客車（下稱B車），B車因碰撞受損，維
    修費用含零件新臺幣（下同）15,480元、工資2,894元、烤
    漆8,224元，原告已悉數向陳麗玫為保險給付，爰依民法第1
    84條、第191條之2及保險法第53條第1項之侵權行為及保險
    代位法律關係為請求，並聲明：被告應給付原告26,598元，
    及自起訴狀繕本送達翌日起至清償日止，按年息5%計算之利
    息。
二、被告未於言詞辯論期日到場，亦未提出書狀為任何聲明或陳
    述。
三、得心證之理由：
  ㈠按因故意或過失，不法侵害他人之權利者，負損害賠償責任
    。汽車、機車或其他非依軌道行駛之動力車輛，在使用中加
    損害於他人者，駕駛人應賠償因此所生之損害；不法毀損他
    人之物者，被害人得請求賠償其物因毀損所減少之價額，民
    法第184條第1項前段、第191條之2前段、第196條分別定有
    明文。次按被保險人因保險人應負保險責任之損失發生，而
    對於第三人有損失賠償請求權者，保險人得於給付賠償金額
    後，代位行使被保險人對於第三人之請求權；但其所請求之
    數額，以不逾賠償金額為限。保險法第53條第1項可資參照
    。再按物被毀損時，被害人除得依民法第196條請求賠償外
    ，並不排除民法第213條至第215條之適用；依民法第196條
    請求賠償物被毀損所減少之價額，得以修復費用為估定之標
    準，但以必要者為限（例如：修理材料以新品換舊品，應予
    折舊，最高法院77年度第9次民事庭會議決議㈠參照）。又按
    起駛前應顯示方向燈，注意前後左右有無障礙或車輛行人，
    並應讓行進中之車輛行人優先通行，道路交通安全規則第89
    條第1項第7款定有明文。
  ㈡經查，原告上述主張，業據其提出與所述相符之行車執照、
    受損照片、估價單、電子發票證明聯、理賠資料等件為證（
    本院卷第8、10-21頁），並經本院向警局調閱道路交通事故
    調查卷宗屬實(本院卷第25-37頁)，而被告經合法通知，未
    於言詞辯論期日到庭或提出書狀為爭執，堪認被告斯時駕駛
    A車自新生路143號駛出，未注意左後方之B車，遂釀兩車碰
    撞，被告自成立侵權行為，原告既向陳麗玫為保險給付，依
    上開規定，自得向被告請求損害賠償。
  ㈢原告主張B車維修費用之零件15,480元，既以新零件更換被毀
    損之舊零件，自應將折舊予以扣除，依行政院所頒固定資產
    耐用年數表及固定資產折舊率之規定，非運輸業用客車、貨
    車之耐用年數為5年，依定率遞減法每年折舊1000分之369，
    另依營利事業所得稅查核準則第95條第6項規定「固定資產
    提列折舊採用定率遞減法者，以1年為計算單位，其使用期
    間未滿1年者，按實際使用之月數相當於全年之比例計算之
    ，不滿1月者，以1月計」，B車於102年6月出廠，有行車執
    照可佐（本院卷第8頁），距事故日之110年6月15日止，已
    逾5年以上，依上開固定資產耐用年數表及固定資產折舊率
    表規定，以成本10分之1為合度，經扣除折舊後為1,548元（
    計算式：15,480元x1/10=1,548元），加計B車維修之工資2,
    894元、烤漆8,224元，原告得請求B車維修費用共計12,666
    元。
  ㈣與有過失部分：
　⒈按損害之發生或擴大，被害人與有過失者，法院得減輕賠償
    金額或免除之，前二項之規定，於被害人之代理人或使用人
    與有過失者，準用之，民法第217條第1、3項定有明文。此
    項規定之目的，在謀求加害人與被害人間之公平，故在裁判
    上法院得以職權減輕或免除之（最高法院85年台上字第1756
    號判決意旨參照）。又按汽車臨時停車時，不得併排臨時停
    車，道路交通安全規則第111條第1項第5款亦明文。
　⒉經查，謝翔臻經陳麗玫同意而使用B車，為陳麗玫之使用人，
    復依道路交通事故現場圖、照片、屏東縣政府警察局潮州分
    局111年11月4日函所示，A車駛出時，前方已停放車輛，及
    謝翔臻當時將B車臨時停車在新生路慢車道處時，B車右側亦
    停放機車(本院卷第26頁反面、31-32、56頁)，足見謝翔臻
    當時有未注意不得併排臨時停車之過失行為，堪認本件事故
    係因被告將A車駛出時，礙於前方車、左後方B車之相對位置
    ，而空間受限下不慎碰撞B車，審酌渠等之過失態樣、應變
    可能性、原因力強弱等節，謝翔臻、被告之責任比例各為30
    %、70%。準此，原告本件按前述規定之請求，亦有民法第21
    7條第1、3項之與有過失規定適用，原告得請求數額乃8,866
    元(計算式：12,666元×70%＝8,866元，元以下四捨五入)。
  ㈤原告本件得向被告請求給付之金額，屬無確定期限之給付，
    原告請求自起訴狀繕本送達翌日即111年7月29日（本院卷第
    42頁）起至清償日止，按年息5%計算之遲延利息，核與民法
    第203條、第229條第2項、第233條第1項前段規定相符，亦
    應准許。　
四、綜上所述，原告依侵權行為及保險代位之法律關係，請求如
    主文第1項所示，為有理由，應予准許；逾此範圍之請求，
    則屬無據，應予駁回。
五、本件原告勝訴部分係適用簡易程序所為被告敗訴之判決，依
    民事訴訟法第389條第1項第3款規定，應依職權宣告假執行
    ，另依同法第392條第2項規定，職權宣告被告如預供擔保，
    免為假執行。
六、訴訟費用負擔之依據：民事訴訟法第79條。
中　　華　　民　　國　　111 　年　　12　　月　　22　　日
                  潮州簡易庭  法　官　曾迪群
以上正本係照原本作成。
如不服本判決，應於送達後20日內，向本院提出上訴狀並表明上
訴理由，如於本判決宣示後送達前提起上訴者，應於判決送達後
20 日內補提上訴理由書（須附繕本）。如委任律師提起上訴者
，應一併繳納上訴審裁判費。
中　　華　　民　　國　　111 　年　　12　　月　　22　　日
                              書記官　薛雅云